【裁判字號】    98,交抗,623
【裁判日期】    980918
【裁判案由】    聲明異議
【裁判全文】
臺灣高等法院高雄分院刑事裁定         98年度交抗字第623號
抗  告  人  交通部公路總局高雄區監理所屏東監理站
代  表  人      甲○○
受 處分 人      乙○○
上列抗告人因交通違規聲明異議案件，不服臺灣屏東地方法院中
華民國98年7 月28日裁定（98年度交聲更字第2 號），提起抗告
，本院裁定如下：
    主  文
抗告駁回。
    理  由
一、抗告意旨略以：（一）按一行為同時觸犯刑事法律及違反行
    政法義務規定，經檢察官依刑事訴訟法第253 條之1 為緩起
    訴處分後，行政機關得否就該違反行政法義務事項再處以行
    政罰，法務部行政罰法諮詢小組第一次會議記錄記載「緩起
    訴乃附條件的不起訴處分，亦即為不起訴處分的一種，此觀
    諸刑事訴訟法第256 條規定自明。檢察官為緩起訴處分時，
    依刑事訴訟法第253 條之2 第1 項規定，對被告所為之指示
    及課予之負擔，係一種特殊的處遇措施，並非刑罰，因此，
    刑事案件經檢察官為緩起訴處分確定後，宜視同不起訴處分
    確定，依行政罰法第26條第2 項規定，得依違反行政法上義
    務規定裁處之」，作成結論。而本件受處分人乙○○有酒後
    違規駕車之行為，其所涉之公共危險刑責部分，雖經臺灣屏
    東地方法院檢察署以96年度偵字第5104號為緩起訴處分確定
    ，但其違反行政法上義務部分，仍可依道路交通安全管理處
    罰條例之規定予以裁罰，原裁定認為行為人所繳納之緩起訴
    金額部分不得再罰，尚有未洽。（二）道路交通管理處罰條
    例第35 條 第1 項第1 款規定：「酒精濃度超過規定標準」
    行為者，「處新台幣1 萬5 千元以上6 萬元以下罰鍰，並當
    場移置保管汽車及吊扣其駕駛執照1 年」，而道路交通管理
    處罰條例第68條新修正條文，亦無免除之規定，自應依法執
    行，尚無「無須吊扣之爭議」，況領有聯結車、大客車、大
    貨車或小型車駕駛執照，得駕駛輕型機器腳踏車，既非法所
    不許，自得憑以駕駛小車，亦為道路交通安全規則第61條所
    明定。另交通部95年5 月8 日交路字第950030639 號函、94
    年9 月15 日 交路字第0940051432號函說明二亦稱：「查有
    關已領汽、機車駕駛執照之駕駛人，其駕車有違反道路交通
    管理處罰條例第35條之行為者，當依該條例規定，處以罰鍰
    及吊扣（吊銷）駕駛執照之處分」，是本件仍應吊扣酒後駕
    車之乙○○之駕駛執照，原裁定有違誤，請予撤銷等語。
二、經查：（一）罰鍰4 萬9 千5 百元部分：受處分人乙○○於
    96 年6月22日下午5 時30 分 許，在屏東縣飲酒後已達不能
    安全駕駛動力交通工具之程度，仍駕駛車牌號碼WP-4177 號
    自用小客車，行經屏東縣屏東市○○路、桂林街口因不勝酒
    力不慎撞擊前方由陳奕如所騎乘車牌號碼WFD-105 號機車致
    陳奕如受傷。異議人經測得呼氣中所含酒精濃度為每公升0.
    84毫克，經屏東縣警察局屏東分局以其涉有刑法第185 條之
    3 之不能安全駕駛動力交通工具罪嫌，移送臺灣屏東地方法
    院檢察署，嗣經檢察官於96年9 月28日以96年度偵字第5104
    號為緩起訴處分，緩起訴期間1 年，並命向指定之公益團體
    、地方自治團體支付6 萬元；受處分人乙○○已於97年4 月
    2 日依臺灣屏東地方法院檢察署指示向財團法人犯罪保護協
    會臺灣屏東分會支付6 萬元後，於97年10月15日緩起訴期間
    屆滿；又於97年11月20日，經原處分機關裁處罰鍰4 萬9 千
    5 百元及吊扣駕駛執照24個月，並施予道安講習等事實，均
    為異議人所不爭執，且有交通部公路總局高雄區監理所屏東
    監理站屏監違字第裁82-V00000000號違反道路交通管理事件
    裁決書、臺灣屏東地方法院檢察署96年度偵字第5184號緩起
    訴處分書、臺灣高等法院高雄分院檢察署上職議字第4063號
    駁回再議處分書等資料附卷可證（見原審97年度交聲字第46
    0 號卷第8 至第11頁）；並有所附兆豐商業銀行匯款申請書
    、臺灣屏東地方法院檢察署96年度偵字第5184號緩起訴處分
    命令通知等文件可稽，是受處分人乙○○酒後駕駛自用小客
    車之行為，同時觸犯刑事法律及違反行政法上義務，經檢察
    官依刑事法律為緩起訴處分，受處分人乙○○並依據該緩起
    訴處分向財團法人犯罪保護協會臺灣屏東分會支付6 萬元，
    該捐款之性質類同罰金，應無由再依違反行政法上義務之規
    定處罰，否則即與一事不二罰原則有悖。又依違反道路交通
    管理事件統一裁罰基準表之規定，自用小客車之汽車駕駛人
    違反處罰條例第35條第1 項第1 款，其呼氣所含酒精濃度超
    過每公升0.55毫克以上者，應裁處之最低罰鍰為4 萬9 千5
    百元，本件受處分人乙○○既已支付6 萬元之緩起訴處分金
    ，已超逾該項罰鍰數額，原處分機關即不得再處以罰鍰處分
    。（二）因駕駛自用小客車，只是為上班、辦事或旅遊使用
    ，而營業大貨車則是為職業謀生而駕駛，二者重要性自不可
    同日而語。本件受處分人乙○○酒後駕駛自用小客車被查獲
    ，原裁決機關若欲另吊扣其駕駛執照，也應吊扣其違規時所
    駕駛之自用小客車駕駛執照，而非吊扣其謀生用之大貨車駕
    駛執照，原裁決機關另裁決吊扣其非違規時所駕駛之大貨車
    駕駛執照，不符合比例原則，也侵害受處分人乙○○之工作
    權，自有違誤。又按94年12月14日修正、95年3 月1 日施行
    前之道路交通管理處罰條例第68條固規定「汽車駕駛人，因
    違反本條例及道路交通安全規則之規定，受吊扣或吊銷駕駛
    執照處分時，吊扣或吊銷其持有各級車類之駕駛執照」，惟
    修正後業已刪除「吊扣」之規定，改為「汽車駕駛人，因違
    反本條例及道路交通安全規則之規定，受吊銷駕駛執照處分
    時，吊銷其持有各級車類之駕駛執照」，其修正理由乃係舊
    法將違法或違規駕駛人所持有各級車類之駕駛執照一併吊扣
    ，失之過酷，影響人民工作及生活甚鉅，故依修正後之該條
    規定，受吊扣駕駛執照處分時，僅能吊扣違規當時所駕車類
    之駕駛執照，不再吊扣其持有之其他各級車類之駕駛執照，
    是原審裁定將關於吊扣受處分人乙○○職業大貨車駕駛執照
    24個月部分撤銷，亦核無不合，本件抗告為無理由，應予駁
    回。
四、據上論結，應依道路交通案件處理辦法第26條，刑事訴訟法
    第412 條，裁定如主文。
中    華    民    國    98    年    9     月    18    日
                  刑事第八庭    審判長法  官   洪兆隆
                                      法  官   李政庭
                                      法  官   張盛喜
以上正本證明與原本無異。
不得再抗告。
中    華    民    國    98    年    9     月    18    日
                                      書記官   黃一秋


司法院資訊處製作；財團法人民間司法改革基金會備份。
